【裁判字號】    99,台上,4045
【裁判日期】    990630
【裁判案由】    公共危險等罪
【裁判全文】
最高法院刑事判決            九十九年度台上字第四０四五號
上 訴 人  台灣高等法院檢察署檢察官
被    告  甲○○  男民國○○年○月○○日生
                  身分證統一編號：Ｚ000000000
                  住台灣省台北縣中和市○○路19巷2號3樓
上列上訴人因被告公共危險等罪案件，不服台灣高等法院中華民
國九十八年五月十四日第二審判決（九十七年度交上訴字第一九
九號，起訴案號：台灣板橋地方法院檢察署九十六年度偵字第一
八八一三號，追加起訴案號：同署九十六年度偵字第二六六四二
號），提起上訴，本院判決如下：
    主  文
上訴駁回。
    理  由
一、遺棄部分：
按刑事訴訟法第三百七十七條規定，上訴於第三審法院，非以判
決違背法令為理由，不得為之。是提起第三審上訴，應以原判決
違背法令為理由，係屬法定要件。如果上訴理由書狀並未依據卷
內訴訟資料，具體指摘原判決不適用何種法則或如何適用不當，
或所指摘原判決違法情事，顯與法律規定得為第三審上訴理由之
違法情形，不相適合時，均應認其上訴為不合法律上之程式，予
以駁回。本件關於遺棄部分，原審經審理結果，認被告甲○○犯
行明確，因而撤銷第一審關於遺棄部分之科刑判決，改判依想像
競合犯從一重論處被告犯違背法令而遺棄（即對於無自救力之人
，依法令應保護，而不為其生存所必要之保護）罪刑。已綜核全
部卷證資料，詳加斟酌論斷，敘明其所憑之證據及認定之理由，
從形式上觀察，並無違法情形存在。又刑法第二百九十四條第一
項之遺棄罪，必須被害人為無自救力之人，行為人又知被害人係
屬無自救力之人，而積極遺棄之，或消極不為其生存所必要之扶
助、養育或保護者始足當之。換言之，以行為人主觀上有遺棄無
自救力之人之犯罪故意為前提，犯罪主體亦不以駕駛動力交通工
具肇事，致人死傷而逃逸之人為限，如非對絕無自救力之人為積
極或消極之遺棄行為，即不成立本罪；與刑法第一百八十五條之
四之罪，其犯罪主體限於駕駛動力交通工具肇事致人死傷而逃逸
者，且祇以行為人有駕駛動力交通工具，致人死傷而逃逸之事實
為已足，並不以被害人必為無自救力之人，無自行維持生存所必
要之能力為必要。且所保護之法益，前者為個人之生命、身體安
全，與後者係為促使駕駛人於肇事後能對被害人即時救護，以減
少死傷，側重社會公共安全之維護，亦屬有間。二者並非特別法
與普通法關係，故如一駕駛動力交通工具肇事，致人死傷而逃逸
之行為，同時符合上開二罪之犯罪構成要件時，即應成立一行為
觸犯二罪名之想像競合犯。準此，本件被告駕車肇事，致被害人
周仁義受傷，昏迷倒臥路上，成為無自救力之人後，卻因緊張害
怕，未下車察看，採取必要之保護措施，逕自駕車逃逸之一個行
為，自屬同時觸犯上開二罪名，原審依想像競合犯論處，並無不
合。檢察官上訴意旨指刑法第一百八十五條之四為同法第二百九
十四條第一項之特別規定，非想像競合犯云云，指摘原判決不當
，顯係對法律適用之顯然誤會，自非適法之第三審上訴理由。另
原判決已於理由內論述：審酌被告肇事致人昏迷倒地之際，未對
被害人施以必要之救助，反而逃離現場，將肇事車輛予以藏匿，
企圖湮滅證據，惡性非輕。惟念其經濟能力有限，仍能努力籌措
金錢，與被害人達成民事和解，犯後態度尚可等一切情狀，就所
犯遺棄罪部分，在法定刑範圍內改判科處有期徒刑十月，並未逾
越法律所規定之範圍，亦難謂有濫用權限之情形，自不得指為違
法。檢察官上訴意旨所指原判決違法情事，顯與法律規定得為第
三審上訴理由之違法情形，不相適合。依首開說明，亦非第三審
上訴之合法理由。至上訴意旨，對原判決究竟如何違背法令，未
依卷內訴訟資料為具體之表明，徒憑己意，就屬原審採證認事職
權之適法行使，及原判決已經調查說明事項，任意指摘為違法，
或重為單純事實上之爭辯，亦不足據以辨認原判決已具備違背法
令之形式要件。綜上所述，應認本件上訴關於上開部分不合法律
上之程式，予以駁回。
二、不能安全駕駛動力交通工具罪及過失致人於死罪部分：
按刑事訴訟法第三百七十六條所列各罪之案件，經第二審判決者
，不得上訴於第三審法院，此觀該法條之規定自明。被告不能安
全駕駛動力交通工具罪及過失致人於死罪部分，原判決係撤銷第
一審關於上開部分之科刑判決，改判分別依刑法第一百八十五條
之三及第二百七十六條第一項規定論處被告罪刑，查上開罪名係
刑事訴訟法第三百七十六條第一款之案件，既經第二審判決，自
均不得上訴於第三審法院，檢察官就此部分竟一併提起上訴，顯
為法所不許，亦應予駁回。
據上論結，應依刑事訴訟法第三百九十五條前段，判決如主文。
中    華    民    國  九十九  年    六    月   三十   日
                      最高法院刑事第四庭
                          審判長法官  張  淳  淙
                                法官  劉  介  民
                                法官  蔡  彩  貞
                                法官  陳  世  雄
                                法官  徐  文  亮
本件正本證明與原本無異
                                      書  記  官
中    華    民    國  九十九  年    七    月    二    日
                                                      K

司法院資訊處製作；財團法人民間司法改革基金會備份。
